【裁判字號】    97,財管,197
【裁判日期】    980123
【裁判案由】    選任遺產管理人
【裁判全文】
臺灣高雄地方法院民事裁定             97年度財管字第197號
聲  請  人  聯邦商業銀行股份有限公司
法定代理人  甲○○
訴訟代理人  丙○○
被繼承人    乙○○
上聲請人聲請指定被繼承人乙○○之遺產管理人事件，本院裁定
如下：
    主  文
選任范仲良律師為被繼承人乙○○（女性，民國○○年○○月○ 日生
，身分證統一編號：Ｚ000000000號）之遺產管理人。
程序費用新台幣壹仟元由被繼承人乙○○之遺產負擔。
    理  由
一、按繼承開始時，繼承人之有無不明者，由親屬會議於1 個月
    內選定遺產管理人，並將繼承開始及選定遺產管理人之事由
    ，向法院報明；無親屬會議或親屬會議未於前條所定期限內
    選定遺產管理人者，利害關係人或檢察官，得聲請法院選任
    遺產管理人，並由法院依前項規定為公示催告，民法第1177
    條、第1178條第2 項分別定有明文。
二、本件聲請意旨略以：緣被繼承人乙○○（女性，民國○○年○○
    月○ 日生，身分證統一編號：Ｚ000000000號，生前住高雄市
    苓雅區○○○路148 之100 號3） ，生前曾於85年6 月5 日
    向聲請人聯邦商業銀行股份有限公司借款新台幣（下同）壹
    佰壹拾萬元，約定以聲請人基本放款利率加碼機動計息，期
    限二十年，前二年按月繳息，不攤還本金，嗣後按月平均攤
    還本息。惟查被繼承人於95年12月13日另與聲請人約定利率
    改按聲請人均利型指數利率加碼1.9%機動計息。並如於遲延
    履行時，除仍按上開利率計息外，逾期在六個月以內者，按
    上開利率百分之十，逾期超過六個月以上部份，按上開利率
    百分之二十計付違約金，是項事實茲有借據、借款增補條款
    契約書影本各乙紙為證。被繼承人自97年5 月5 日起即未依
    約繳付本息，計尚積欠本金共663,614 元正及依約應給付至
    清償日之利息、違約金。查被繼承人乙○○不幸於97年5 月
    27日死亡，惟其名下尚遺有座落於高雄市○○區○○路1505
    號8 樓之5 （地號為高雄市○○區○○段二小段2239 ） 之
    不動產，然其第二、三順位繼承人父母張申正、張林美春，
    兄弟姐妹張峻榮、張純瑜、張純嫻及張峻騰等人均已拋棄繼
    承，且無法依民法第1177條、第1178條選定遺產管理人，致
    聲請人之債權無以行使，今為保障聲請人權益，爰依民法第
    1176條準用民法第1178條第2 項之規定，狀請鈞院賜准予由
    上開第二、三順位繼承人指定一人或由鈞院逕行於由登錄執
    業律師名冊中指定遺產管理人，以維債權等語。
三、查聲請人主張之前揭事實，業據其提出借據、借款增補條款
    契約書影本、聯邦銀行授信明細查詢單（603） 正本、被繼
    承人除戶戶籍謄本影本、鈞院雄院高97繼優字第2146號函影
    本、不動產附表、被繼承人乙○○戶籍謄本、繼承系統表等
    各1 件為證，又被繼承人乙○○確已於97年5 月27死亡，其
    無配偶、子女，而父母張申正、張林美春，兄弟姐妹張峻榮
    、張純瑜、張純嫻及張峻騰等人均已拋棄繼承，且乙○○祖
    父母及外祖父母先逝等事實，業據本院依職權調閱97年度繼
    字第2146號拋棄繼承事件卷宗核閱無訛，堪信屬實。又被繼
    承人所遺留之遺產共計房屋1 筆，此有本院依職權調閱之電
    子閘門財產所得調件明細表1 份在卷可稽。據此，是而乙○
    ○之遺產繼承人既均已拋棄繼承，親屬會議亦無指定遺產管
    理人，揆諸首揭法條規定與前開說明，聲請人既為乙○○之
    債權人，自有利害關係，其向本院聲請指定遺產管理人，自
    屬有據。
四、本院審酌乙○○之繼承人既均已拋棄繼承，於法律上已無義
    務就乙○○之遺產再為管理。再者，聲請人請求本院指定之
    范仲良律師，乃具律師身分之人，受有法律之專業訓練，嫻
    熟公示催告、強制執行等相關法律程序，且對於遺產管理人
    依法應盡之管理職責，當較一般未受法學訓練之民眾更為明
    瞭，是如將乙○○之遺產交由范仲良律師管理，應有利於處
    理後續之遺產問題，亦利於債權人債權之實現，且律師之行
    止均受有律師法之規範，其執行遺產管理人之職務更能公正
    適法，應適於擔任遺產管理人職務，范仲良律師亦表明同意
    擔任本件被繼承人乙○○之遺產管理人，此有其出具之同意
    書1 份附卷可參。是聲請人之聲請，為有理由，應予准許，
    爰依聲請選任范仲良律師為乙○○之遺產管理人。
五、依非訟事件法第157 條、第24條第1項，裁定如主文。
中    華    民    國    98    年     1    月    23    日
                  家事法庭 法  官  施敏雄
正本係照原本作成。
如對本裁定抗告須於裁定送達後10日內向本院提出抗告狀。
中    華    民    國    98    年     1    月    23    日
                           書記官  黃進遠


司法院資訊處製作；財團法人民間司法改革基金會備份。
